【裁判字號】    90,交上訴,85
【裁判日期】    900726
【裁判案由】    過失致死
【裁判全文】
臺灣高等法院刑事判決                              九十年度交上訴字第八五號
    上  訴  人  臺灣新竹地方法院檢察署檢察官
    被      告  甲○○
右上訴人因被告過失致死案件，不服臺灣新竹地方法院八十九年度交訴字第一○九號
，中華民國九十年四月二十六日第一審判決（起訴案號：臺灣新竹地方法院檢察署八
十九年度偵字第三○五五號）提起上訴，本院判決如左：
    主  文
上訴駁回。
    事  實
一、甲○○平日以駕駛ＩＶ７－２６號營業大貨車（靠行於台南縣善化鎮田寮里六分
    寮一九八之一二號之偉傑交通事業有限公司，下稱偉傑公司）運送貨物為業，為
    從事業務之人。民國八十七年八月二日晨間，甲○○駕駛ＩＶ７─２６號營業大
    貨車，沿國道一號高速公路由嘉義水上鄉北上往新竹縣湖口鄉方向行駛。當日早
    上六時許，甲○○以時速八、九十公里行經新竹縣寶山鄉境內即北上九十八公里
    加二百公尺處之中間車道時（該路段係原三線車道，外側車道係加速車道，後減
    縮為二線車道），本應注意汽車行駛高速公路，前後兩車間之行車安全距離，在
    正常天候狀況下，大型車與前車應保持六十、七十公尺，以因應前車發生緊急事
    故時，得以採取煞車之安全措施，避免追撞前車；而當時天晴、日間自然光線充
    足、路面乾燥、無缺陷、道路無障礙物、視距良好，並無不能注意之情狀。適有
    乙○○駕駛Ｎ５─３２０１車號自小客車行駛於甲○○營業大貨車前，因該路段
    係由三線車道減縮為二線車道，原行駛於乙○○自小客車前方最外側加速車道之
    不詳車號拖板車，突然加速駛入乙○○、甲○○自小客車行駛之中線車道，並擦
    撞乙○○自小客車（該拖板車並未停車，逕自駛離），致乙○○自小客車往左擦
    撞內線車道由宋建發（另經檢察官為不起訴處分）駕駛之統聯公司所屬營業大客
    車後，彈回原車道。甲○○因疏未保持六十至七十公尺之安全距離，並僅與乙○
    ○自小客車維持約六公尺之行車距離，致煞車不及，自後撞及乙○○之自小客車
    ，使乙○○自小客車再度衝往外側紐澤西護欄，致自小客車搭載之乘客葉江天杏
    因而受有左右第七、八肋骨對衝性骨折合併血胸、合併心包膜積血等傷勢，經送
    醫急救後，延至翌日上午十一時三十分許死亡。
二、案經葉江天杏之女乙○○訴請臺灣新竹地方法院檢察署檢察官偵查起訴。
    理  由
一、訊據被告甲○○坦承以駕駛營業大貨車運送貨物為業，並於八十七年八月二日早
    上六時駕駛營業大貨車，以時速八、九十公里行駛於國道一號高速公路北上九十
    八公里加二百公尺處時，因疏於注意保持安全距離，僅與告訴人乙○○駕駛之自
    小客車相距六公尺，致於告訴人自小客車遭不詳拖板車擦撞，再碰撞內側車道宋
    建發駕駛之營業大客車，又彈回原車道時，致煞車不及，自後撞及告訴人自小客
    車，使車上乘客即被害人葉江天杏受傷後死亡等情，核與告訴人指訴情節相符，
    並經證人宋建發證述屬實，復有道路交通事故調查報告表、現場照片二十一幀在
    卷可稽。又被害人係因本件車禍死亡之事實，亦據臺灣新竹地方法院檢察署囑託
    臺灣彰化地方法院檢察署檢察官督同法醫師相驗屬實，有相驗屍體證明書、驗斷
    書、勘驗筆錄及相驗照片四幀在卷為憑。足證被告自白因駕車疏未保持安全距離
    ，致撞及告訴人自小客車，使車內之被害人死亡，確與事實相符。
二、按汽車行駛高速公路，前後兩車間之行車安全距離，在正常天候狀況下，大型車
    於時速八十公里時，應保持六十公尺之安全距離；時速九十公里時，應保持七十
    公尺之安全距離，交通部依道路交通管理處罰條例第九十二條訂定之高速公路交
    通管制規則第六條定有明文。而在正常天候狀況下，前後二車依規定保持行車安
    全距離，倘遇前車發生事故，後車應可有效煞停避讓，有交通部運輸研究所八十
    九年四月二十日運安字第八九○○○二二七四號函在卷可稽。本件案發時，被告
    行車速度係每小時約八十至九十公里，業據被告自承在卷。則依上開規定，被告
    營業大貨車自應與前車即告訴人自小客車保持六十至七十公尺之安全距離，始得
    於告訴人自小客車發生事故後，有效煞停，避免追撞告訴人自小客車。且依道路
    交通事故調查報告表記載，當時係天晴、日間自然光線充足、路面乾燥、無缺陷
    、道路無障礙物、視距良好，並無不能注意之情狀，被告竟疏未注意保持安全距
    離，致撞及告訴人自小客車，使被害人死亡，被告自有過失；且被告過失行為與
    被害人死亡間復有因果關係。
三、雖本件交通事故經臺灣省竹苗區車輛行車事故鑑定委員會、臺灣省車輛行車事故
    覆議鑑定委員會鑑定結果均認：「不明車在車道縮減處強行切入車道碰撞葉車為
    肇事原因。．．．宋建發駕駛營業大客車與甲○○駕駛營業大貨車措手不及無肇
    事因素。」另臺灣省竹苗區車輛行車事故鑑定委員會亦認：「被告未保持行車安
    全距離均係違規行為，與肇事無因果關係。」有臺灣省竹苗區車輛行車事故鑑定
    委員會八十八年一月八日竹鑑字第八七一○五○號鑑定意見書、八十八年八月十
    一日竹鑑字第八八六○七號函、臺灣省車輛行車事故覆議鑑定委員會八十八年六
    月一日交覆字第八八○○九二號函在卷可考。惟依卷附被告營業大貨車、告訴人
    自小客車及宋建發營業大客車損害部位之照片所示，告訴人自小客車駕駛座左側
    車門僅受有局部凹陷；宋建發營業大客車亦僅係右側方向燈移位及輕微刮痕，足
    見二車當無猛力碰撞，此時被害人應尚未受有嚴重傷勢。惟告訴人自小客車車身
    後方遭被告營業大貨車撞擊後，業已嚴重扭曲變形，顯見被告營業大貨車自後追
    撞告訴人自小客車時，因未保持安全距離，衝力強大，致告訴人自小客車撞及路
    旁紐澤西護欄，使被害人受有左右第七、八肋骨對衝性骨折合併血胸、合併心包
    膜積血等嚴重傷勢死亡。縱本件肇事原因係因告訴人自小客車遭不詳拖板車強行
    切入車道擦撞後，衝向內側車道碰擦宋建發駕駛之營業大客車，再彈回原來車道
    ，致被告營業大貨車煞車不及，自後撞及告訴人自小客車。然倘被告營業大貨車
    與告訴人自小客車保持六十至七十公尺之安全距離，應能於事故發生時閃避告訴
    人自小客車。被告營業大貨車竟未與告訴人自小客車保持安全距離，並僅相距六
    公尺，致煞車不及，自後衝撞告訴人自小客車，使被害人受傷死亡，被告確有過
    失無訛，臺灣省竹苗區車輛行車事故鑑定委員會、臺灣省車輛行車事故覆議鑑定
    委員會鑑定意見書函自均不得為被告有利之認定。事證明確，被告犯行堪以認定
    。
四、核被告所為，係犯刑法第二百七十六條第二項之業務過失致死罪。被告行為後，
    刑法第四十一條業於九十年一月十日修正公布，該條第一項規定：「犯最重本刑
    為五年以下有期徒刑以下之刑之罪，而受六月以下有期徒刑或拘役之宣告，因身
    體、教育、職業、家庭之關係或其他正當事由，執行顯有困難者，得以一元以上
    三元以下折算一日，易科罰金。但確因不執行所宣告之刑，難收矯正之效或難以
    維持法秩序者，不在此限。」本件被告所犯業務過失致人於死罪，為五年以下有
    期徒刑之罪，比較新舊法結果，上開法律之修正較有利於被告，依刑法第二條第
    一項前段之規定，自應適用最有利於行為人之法律即修正後之規定。
五、原審調查結果，適用刑法第二條第一項前段、第二百七十六條第二項、第四十一
    條第一項前段，罰金罰鍰提高標準條例第一條前段、第二條規定，同時審酌本件
    車禍肇事主因，應係不詳拖車司機；被告駕車未保持安全距離，亦有過失，應為
    肇事次因，及被告犯後坦承一切犯行之態度等情狀，量處有期徒刑六月，並諭知
    易科罰金之折算標準。認事用法，核無違誤，量刑亦稱妥適。公訴人上訴指稱：
    被告現尚未與告訴人達成和解，犯後態度難謂良好，原審僅量處有期徒刑六月，
    顯屬過輕。惟被告係因營業大貨車投保之保險公司尚未出面處理，復無經濟能力
    ，始未能賠償被害人家屬，自難僅依被告未與被害人家屬達成和解，即認被告犯
    後態度不佳，據以指摘原審量刑過輕。足見本件上訴，為無理由，應予駁回。
據上論斷，應依刑事訴訟法第三百六十八條，判決如主文。
本案經檢察官劉斐玲到庭執行職務。
中      華      民      國      九十      年     七    月    二十六     日
                              臺灣高等法院交通法庭
                                  審判長法  官  陳  祐  輔
                                        法  官  蔡  國  在
                                        法  官  陳  國  文
右正本證明與原本無異。
如不服本判決應於收受送達後十日內向本院提出上訴書狀，其未敘述上訴之理由者並
得於提起上訴後十日內向本院補提理由書（均須按他造當事人之人數附繕本）。
                                        書記官  蔡  棟  樑
中      華      民      國     九十     年     七     月   二  十  六   日
附錄：本案論罪科刑法條全文
刑法第二百七十六條第二項：
因過失致人於死者，處二年以下有期徒刑、拘役或二千元以下罰金。
從事業務之人，因業務上之過失犯前項之罪者，處五年以下有期徒刑或拘
役，得併科三千元以下罰金。


司法院資訊處製作；財團法人民間司法改革基金會備份。
